【裁判字號】    98,審易,827
【裁判日期】    980717
【裁判案由】    竊盜
【裁判全文】
臺灣桃園地方法院刑事判決             98年度審易字第827號
公  訴  人  臺灣桃園地方法院檢察署檢察官
被      告  乙○○
上列被告因竊盜案件，經檢察官提起公訴（98年度偵字第4353號
號），被告於本院準備程序進行中，就被訴事實為有罪之陳述，
經本院告知簡式審判程序意旨，並聽取當事人之意見後，本院裁
定依簡式審判程序審理，判決如下：
    主  文
乙○○所犯如附表所示之罪，均累犯，分別判處如附表主文欄所
示之刑，如易科罰金，均以新臺幣壹仟元折算壹日。應執行有期
徒刑壹年，如易科罰金，以新臺幣壹仟元折算壹日。
    事  實
一、乙○○前於民國95年間因竊盜案件，經臺灣彰化地方法院以
    95年度訴字第1848號判決，判處有期徒刑5 月，上訴後，經
    臺灣高等法院臺中分院以96年度上訴字第636 號判決，上訴
    駁回確定；復因施用毒品案件，經臺灣彰化地方法院以95年
    度訴字第1986號判決，判處有期徒刑9 月，上訴後，經臺灣
    高等法院臺中分院以96年度上訴字第389 號判決，上訴駁回
    ，再上訴後，經最高法院以96年度台上字第2610號判決，上
    訴駁回確定，上開2 罪，再經臺灣高等法院臺中分院以96年
    度聲減字第3509號裁定，分別減為有期徒刑2 月又15日、4
    月又15日，並定其應執行刑為有期徒刑6 月確定，已於97年
    4 月30日易科罰金執行完畢。詎其仍不知悛悔，竟意圖為自
    己不法之所有，而分別於附表所示之竊盜時間、地點，以附
    表所示之竊盜方式，分別竊得附表被害人所有如附表所示之
    財物。嗣於98年1 月15日附表編號四之被害人丙○○發覺遭
    竊，遂調閱鄰居之監視器錄影畫面，發覺乙○○駕駛向友人
    即附表編號一之被害人甲○○，借用之車牌號碼為HO-9977
    號自用小客車前往行竊，經報警處理，始為警循線查悉乙○○所為附表編號一、三、五至六等竊盜犯行，乙○○並於98
    年1 月22日中午12時50分許，在桃園縣政府警察局龍潭分局
    內，於其所犯之附表編號二、四之竊盜罪尚未被有偵查犯罪
    職權之公務員發覺前，向桃園縣政府警察局龍潭分局龍潭派
    出所巡佐鄭敬思、警員黃健峰自首附表編號二、四之竊盜犯
    罪，並接受裁判。
二、案經桃園縣政府警察局龍潭分局報請臺灣桃園地方法院檢察
    署檢察官偵查起訴。
    理  由
一、本案被告乙○○所犯均為死刑、無期徒刑或最輕本刑為3 年
    以上有期徒刑以外之罪，其於本院準備程序中就前揭被訴事
    實均為有罪之陳述，經本院告知簡式審判程序之旨，並聽取
    當事人之意見後，本院依刑事訴訟法第273 條之1 第1 項規
    定，裁定進行簡式審判程序，合先敘明。
二、前開犯罪事實，業據被告乙○○分別於警詢、檢察官訊問及
    本院審理中坦承不諱，並經證人即被害人甲○○、己○○、
    戊○、丙○○、證人即子鈞婦產科護理長庚○○、龍合骨科
    診所護理長丁○○、頡合國際開發有限公司職員黃信傑分別
    於警詢及本院審理中陳述無訛，且有贓物認領保管單、指認
    照片、現場照片、監視器錄影擷取畫面照片及使用之車牌號
    碼HO-9977 號自用小客車照片等在卷可稽，且有監視器錄影
    CD光碟4 片附卷為憑，足徵被告自白與事實相符，本件事證
    明確，被告犯行堪以認定。
三、論罪科刑部分：
  (一)核被告所為均係犯刑法第320 條第1 項之普通竊盜罪。被告
    所犯附表所示之六罪間，均犯意各別，行為互殊，應分論併
    罰。又被告有如事實欄一所載之犯罪科刑及執行完畢紀錄，
    此有臺灣高等法院被告前案紀錄表在卷可按，其於有期徒刑
    執行完畢後，於5 年以內故意再犯本件最重本刑為有期徒刑
    以上之罪，均為累犯，應均依刑法第47條第1 項之規定各加
    重其刑。按刑法第62條所謂未發覺之罪，係以凡不知犯罪之
    事實或雖知有犯罪事實而不知犯罪之人為何人皆屬之（最高
    法院70年度台上字第1329號判決意旨參照）。又刑法第62條
    所謂發覺，並非以有偵查犯罪權之機關或人員確知其人犯罪
    無誤為必要，有確切之根據得為合理之可疑，而對犯罪行為
    人發生嫌疑時，即得謂為已發覺（最高法院72年台上字第64
    1 號判例意旨參照），換言之，若有偵查犯罪權之機關或人
    員並無確切之根據合理懷疑行為人有犯罪行為，仍不得謂已
    發覺。又刑法第62條所謂自首，祇以犯人在犯罪未發覺之前
    ，向該管公務員申告犯罪事實，而受裁判為已足，並不以使
    用自首字樣為必要。又刑事訴訟採職權主義，不能期待被告
    自己證明其自己犯罪，因之，自首者於自首後，縱又為與自
    首時不相一致之陳述甚至否認犯罪，仍不能動搖其自首效力
    （最高法院70年度台上字第6819號判決意旨參照）。查本案
    被告於98年1 月22日為警調查詢問時，主動向員警自首附表
    編號二、四所示之竊盜犯行，而附表編號二、三之被害人並
    未報警，此分別有被告98年1 月22日之警詢筆錄及證人庚○○及證人即被害人戊○之警詢筆錄等在卷可考，是警方當時
    並無確切之證據懷疑被告涉及此部分竊盜犯行，故被告係屬
    於犯罪尚未被發覺之前，已自動陳明全部犯罪而受裁判，核
    與自首之規定相符，依前開判決意旨，被告對於附表編號二
    、四部分未發覺之竊盜犯行，自首而受裁判，應各依刑法第
    62 條 前段規定，減輕其刑，其刑有加減，依法先加重後減
    輕之。爰審酌被告不思努力以正當勞力謀生，且曾因竊盜案
    件，經判處罪刑並執行完畢，仍不知警惕檢束，再度恣意竊
    取他人財物，危害社會治安非輕，原不宜寬縱，惟念被告自
    警詢之初即坦承犯行，犯後態度尚佳等一切情狀，分別量處
    如主文所示之刑，並定其應執行之刑。又按刑法第41條第2
    項關於數罪併罰，數宣告刑均得易科罰金，而定應執行之刑
    逾6 個月者，排除適用同條第1 項得易科罰金之規定部分，
    業經司法院大法官會議釋字第662 號解釋為違憲，並自該解
    釋公布之日起已失其效力。故被告各罪所宣告之刑，均得易
    科罰金，其所定應執行之刑雖逾6 月，仍得諭知易科罰金之
    折算標準。並就被告各宣告刑與所定應執行之刑，均諭知易
    科罰金之折算標準，以示懲儆。
  (二)至蒞庭實行公訴之檢察官雖請求對被告宣告強制工作，惟查
    ：保安處分係針對受處分人將來之危險性所為之處置，以達
    教化、治療之目的，為刑罰之補充制度。我國現行刑法採刑
    罰與保安處分雙軌制，係在維持行為責任之刑罰原則下，為
    協助行為人再社會化之功能，以及改善行為人潛在之危險性
    格，期能達成根治犯罪原因、預防犯罪之特別目的。是保安
    處分中之強制工作，旨在對嚴重職業性犯罪及欠缺正確工作
    觀念或無正常工作因而犯罪者，強制其從事勞動，學習一技
    之長及正確之謀生觀念，使其日後重返社會，能適應社會生
    活。竊盜犯贓物犯保安處分條例第3 條第1 項規定，即係本
    於保安處分應受比例原則之規範，使保安處分之宣告，與行
    為人所為行為之嚴重性、行為人所表現之危險性及對於行為
    人未來行為之期待性相當之意旨而制定，而由法院視行為人
    之危險性格，決定應否令入勞動處所強制工作，以達預防之
    目的（最高法院91年度臺上字第4625號刑事判決意旨參照）
    。查被告前曾因竊盜案件，接受監所矯治，雖矯治作業未盡
    全功，未能完全教化被告，改善被告品行、生活習慣，惟並
    不足以推論被告縱再經長期監所矯治仍無法改變其惡性，且
    限制人身自由之保安處分其本質乃鑑於特別預防之需要所為
    ，自應本於謙抑原則審慎為之，必被告單純接受監所矯治無
    法達成教化之功能時，始得為之。本件被告並無表現出危險
    性格而應以強制工作預防再犯之必要性，故本院認如主文所
    示之刑已足以達成懲罰被告之目的，尚無諭知強制工作之必
    要，併此說明。
據上論斷，應依刑事訴訟法第273 條之1 第1 項、第299 條第1
項前段，刑法第320 條第1 項、第47條第1 項、第62條、第51條
第5 款、第41條第1 項前段，刑法施行法第1 條之1 第1 項、第
2 項前段，判決如主文。
本案經檢察官蔡如惠到庭執行職務。
中    華    民    國    98    年    7     月    17    日
                        刑事庭    法  官  劉為丕
以上正本證明與原本無異。
如不服本判決，應於判決送達後10日內向本院提出上訴狀（應附
繕本），其未敘述上訴理由者，應於上訴期間屆滿後20日內補提
理由書狀於本院，上訴於臺灣高等法院。
                                  書記官  陳淑瓊
中    華    民    國    98    年    7     月    17    日
附錄本案論罪科刑法條：
中華民國刑法第320 條
（普通竊盜罪、竊佔罪）
意圖為自己或第三人不法之所有，而竊取他人之動產者，為竊盜
罪，處五年以下有期徒刑、拘役或五百元以下罰金。
意圖為自己或第三人不法之利益，而竊佔他人之不動產者，依前
項之規定處斷。
前二項之未遂犯罰之。
附表：
┌──┬───────┬───┬──────────────┬───────┐
│編號│竊盜時間、地點│被害人│   竊盜方式及竊得財物       │  主 文  欄   │
│    │              │      │                            │              │
├──┼───────┼───┼──────────────┼───────┤
│一  │97年12月29日下│甲○○│乙○○進入左揭店內，乘無人注│乙○○竊盜，累│
│    │午3 時許，在桃│      │意之際，徒手開啟收銀機，竊取│犯，處有期徒刑│
│    │園縣龍潭鄉龍華│      │甲○○所有之現金新臺幣（下同│月，如易科罰│
│    │路9 號之「A+E │      │）1,500 元，得手後旋離去現場│金，以新臺幣壹│
│    │服飾店內」    │      │，嗣於同日10時許，甲○○發覺│仟元折算壹日。│
│    │              │      │遭竊，經調閱監視器錄影畫面後│              │
│    │              │      │，始悉上情。                │              │
├──┼───────┼───┼──────────────┼───────┤
│二  │98年1 月8 日下│子鈞婦│乙○○利用左揭婦產科午休時間│乙○○竊盜，累│
│    │午1 時55分許，│產科  │，無人注意之際，進入該婦產科│犯，處有期徒刑│
│    │在桃園縣龍潭鄉│      │1 樓櫃臺內，徒手竊取櫃臺抽屜│月，如易科罰│
│    │中正路131 號「│      │內之現金1,200 元，得手後旋離│金，以新臺幣壹│
│    │子鈞婦產科」1 │      │去現場。嗣於同日下午2 時許，│仟元折算壹日。│
│    │樓            │      │庚○○發覺遭竊經調閱監視器錄│              │
│    │              │      │影畫面後，始悉上情，但未報案│              │
│    │              │      │。                          │              │
├──┼───────┼───┼──────────────┼───────┤
│三  │98年1 月15日下│戊○  │乙○○進入左揭店內後，乘人不│乙○○竊盜，累│
│    │午3 時許，在桃│      │注意之際，竊取戊○所有、置放│犯，處有期徒刑│
│    │園縣龍潭鄉中正│      │於冰箱內之舒跑飲料2 罐（價值│月，如易科罰│
│    │路199 號「戊○│      │約40元），得手後旋離去現場。│金，以新臺幣壹│
│    │牛肉麵」店內  │      │戊○並未報案。              │仟元折算壹日。│
├──┼───────┼───┼──────────────┼───────┤
│四  │98年1 月15日下│丙○○│乙○○駕駛友人甲○○所有車牌│乙○○竊盜，累│
│    │午5 時許，在桃│      │號碼為HO-9977 號自用小客車，│犯，處有期徒刑│
│    │園縣龍潭鄉華南│      │前往左揭餐廳後，向丙○○佯稱│肆月，如易科罰│
│    │路一段131 號「│      │訂餐，再乘丙○○不注意之際，│金，以新臺幣壹│
│    │龍之香餐廳」內│      │徒手竊取丙○○所有、置於櫃臺│仟元折算壹日。│
│    │              │      │內之宏碁牌、型號4320之筆記型│              │
│    │              │      │電腦1 部，得手後旋駕車離去現│              │
│    │              │      │場，並於同日晚間8 時許，協同│              │
│    │              │      │不知情之鄭永義，前往位於桃園│              │
│    │              │      │縣龍潭鄉○○路481 之2 號之「│              │
│    │              │      │頡合國際開發有限公司」，並將│              │
│    │              │      │上開竊得之筆記型電腦，以2,50│              │
│    │              │      │0 元之代價，售予該公司不知  │              │
│    │              │      │情之職員黃信傑。            │              │
├──┼───────┼───┼──────────────┼───────┤
│五  │98年1 月18日上│龍合骨│乙○○利用診所大掃除無人注意│乙○○竊盜，累│
│    │午9 時7 分許，│科診所│之際，進入診所內，徒手竊取櫃│犯，處有期徒刑│
│    │在桃園縣龍潭鄉│      │臺抽屜內之現金10,000元及置於│肆月，如易科罰│
│    │中正路46號「龍│      │桌上之抽屜鑰匙1支 ，得手後旋│金，以新臺幣壹│
│    │合骨科」診所內│      │離去現場。嗣經護理長丁○○發│仟元折算壹日。│
│    │              │      │覺遭竊，隨即報警處理。      │              │
├──┼───────┼───┼──────────────┼───────┤
│六  │98年1 月19日下│己○○│乙○○乘店內無人之際，進入店│乙○○竊盜，累│
│    │午2 時35分許，│      │內，徒手竊取己○○所有之收銀│犯，處有期徒刑│
│    │在桃園縣龍潭鄉│      │箱1 個（內有己○○所有之現金│肆月，如易科罰│
│    │中正路188 號「│      │3,040 元），得手後旋離去現場│金，以新臺幣壹│
│    │佐野拉麵」店內│      │。嗣經己○○發覺遭竊後，調閱│仟元折算壹日。│
│    │              │      │店內監視器錄影畫面，提供予警│              │
│    │              │      │方追查。                    │              │
└──┴───────┴───┴──────────────┴───────┘


司法院資訊處製作；財團法人民間司法改革基金會備份。
